【裁判字號】    98,交訴,57
【裁判日期】    980721
【裁判案由】    肇事逃逸罪
【裁判全文】
臺灣臺中地方法院刑事判決              98年度交訴字第57號
公  訴  人  臺灣臺中地方法院檢察署檢察官
被      告  甲○○
上列被告因肇事逃逸罪案件，經檢察官提起公訴（98年度偵字第
869號），本院判決如下：
    主    文
甲○○駕駛動力交通工具肇事，致人傷害而逃逸，處有期徒刑
月，如易科罰金，以新臺幣壹仟元折算壹日。
    犯罪事實
一、甲○○於民國九十七年十一月九日上午，駕駛車牌號碼273
    －XT號營業用小客車，沿臺中市○區○○路由三民路往中華
    路方向行駛（起訴書誤載為沿臺中市○○街由成功路方向往
    公園路方向行駛），其於同日上午九時三十分許，行經興中
    街與光復路交岔路口時，原應注意汽車行經無號誌之交叉路
    口時，應減速慢行，作隨時停車之準備；而依當時情形天候
    雨、光線為日間自然光線、路面濕潤、無缺陷、無障礙物、
    視距良好等客觀情形，並無不能注意之特別情事，竟疏未注
    意及此，未能減速慢行，作隨時停車之準備，旋即貿然穿越
    交叉路口前行，適有丙○○騎乘車牌號碼156－DTP號重型機
    車搭載談玟利，沿臺中市○區○○街由成功路往公園路方向
    行駛，行至上開交叉路口，亦疏未注意支線道車輛應讓幹線
    道車輛先行通過，而貿然直行，致於前述交岔路口內，其所
    騎乘之前揭機車之右後排氣管與甲○○所駕前揭車輛右側保
    桿發生碰撞，丙○○與談玟利因而人車倒地，丙○○因此受
    有右上肢、右下肢多處擦挫傷，談玟利則有臀部及四肢多處
    擦傷（丙○○傷害部分，業由丙○○撤回告訴，並經臺灣臺
    中地方法院檢察署檢察官為不起訴處分確定；談玟利傷害部
    分，則未據其提出告訴）。甲○○明知其已肇事致人受傷，
    係依法負有救助義務之人，理應將丙○○、談玟利送醫救治
    ，或為適當之保護處置；惟其竟於肇事後，僅下車稍事察看
    詢問，而未待丙○○、談玟利確實答覆，究明渠等之傷勢狀
    況，即置丙○○、談玟利之傷情於不顧，不為必要之安全救
    護行為，並基於肇事逃逸之故意，駕駛車輛逕行駛離現場而
    逃逸。嗣經丙○○記下肇事車輛之車牌號碼而報警處理，始
    由警循線查悉上情。
二、案經丙○○訴由臺中市警察局第一分局報請臺灣臺中地方法
    院檢察署檢察官偵查起訴。
    理    由
一、按被告以外之人（包括證人、鑑定人、告訴人、被害人及共
    同被告等）於審判外之陳述雖不符刑事訴訟法第一百五十九
    條之一至之四等四條之規定，而經當事人於審判程序同意作
    為證據，法院審酌該言詞陳述或書面陳述作成時之情況，認
    為適當者，亦得為證據；當事人、代理人或辯護人於法院調
    查證據時，知有刑事訴訟法第一百五十九條第一項不得為證
    據之情形，而未於言詞辯論終結前聲明異議者，視為有前項
    之同意，同法第一百五十九條之五定有明文。立法意旨在於
    傳聞證據未經當事人之反對詰問予以核實，原則上先予排除
    ；惟若當事人已放棄反對詰問權，於審判程序中表明同意該
    等傳聞證據可作為證據；或於言詞辯論終結前未聲明異議，
    基於尊重當事人對傳聞證據之處分權及證據資料愈豐富，愈
    有助於真實發見之理念，且強化言詞辯論主義，使訴訟程序
    得以順暢進行，上開傳聞證據亦均具有證據能力。本件被害
    人丙○○於警詢時、偵查中及談玟利於警詢時之指陳，其性
    質雖屬證人於審判外所為之陳述，而為傳聞證據，且查無符
    合刑事訴訟法第一百五十九條之一至之四之情形，然渠等所
    為之上開陳述內容，業經本院審理時予以提示並告以要旨，
    且經檢察官、被告甲○○就證據能力俱表示並無異見，當事
    人已知上述筆錄乃傳聞證據，且均未於言詞辯論終結前，對
    該等筆錄內容表示異議，本院審酌上開筆錄作成時，並無任
    何遭不當施壓或干擾，亦未有事證顯示其有遭受不當取供之
    情形，因認以之作為本件之證據亦屬適當，依上開刑事訴訟
    法第一百五十九條之五之規定，自得作為證據使用，合先敘
    明。
二、訊據被告甲○○就上揭犯罪事實，已於本院訊問時坦承不諱
    ，核與告訴人丙○○於警詢、偵查及本院審理時，暨被害人
    談玟利於警詢中指述之情節均大致相符（見警卷第5頁至第9
    頁，偵查卷第4頁至第5頁，本院卷第47頁至第48頁），復有
    道路交通事故現場圖、道路交通事故調查報告表(一)、(二)、員
    警查獲後所拍攝之照片十四張、臺中市○○○道路交通事故
    初步分析研判表在卷可佐（見警卷第11頁至20頁，偵卷第6
    頁）。另告訴人丙○○因本件車禍，受有如犯罪事實欄所載
    之前揭傷勢，則有澄清綜合醫院中港分院之診斷證明書一紙
    存卷可參（見警卷第22頁），是被告前開於本院審理時所為
    任意性自白，核與客觀事實相符，自得採為本件判決之憑據
    。綜此，本件事證已臻明確，被告犯行洵堪認定。
三、按刑法第一百八十五條之四之肇事逃逸罪，以處罰肇事後逃
    逸之駕駛人為目的，俾促使駕駛人於肇事後能對被害人即時
    救護，以減少死傷，是該罪之成立只以行為人有駕駛動力交
    通工具肇事，致人死傷而逃逸之事實為已足，至行為人對肇
    事有否過失，則非所問（最高法院九十二年度台上字第六五
    四一號判決意旨參照）。是以交通事故一旦發生，且發生人
    員傷亡之情況，不論撞人或被撞，甚或因其他事故而造成死
    傷，只要是在駕駛動力交通工具過程內所發成之傷害範圍，
    經常非於車禍甫發生時，即得依據被害人之外觀有無外傷即
    能判斷，舉凡顱內出血、臟器破裂、非穿透性骨折等嚴重傷
    害，均未必有明顯外傷，因此凡在可能發生傷亡之情形下，
    參與交通事故之駕駛人，即應負有救助之義務，任何駕駛人
    均不能逕自以被害人無明顯外傷等類之粗淺觀察，即離開車
    禍現場任由潛在之傷害擴大，此為刑法第一百八十五條之四
    立法原因之一。準此，核被告甲○○所為，應係犯刑法第一
    百八十五條之四肇事逃逸罪。查本件事故之發生，被告與告
    訴人丙○○均有如犯罪事實欄所載之過失，有前開臺中市○
    ○○道路交通事故初步分析研判表一紙附卷可考，且事故發
    生後，被告確曾下車察看，僅因被告智識程度不足、法律知
    慮淺薄（其為國小畢業，見臺中市警察局第一分局交通分隊
    調查筆錄教育程度欄），致未適時提供告訴人丙○○與被害
    人談玟利適當之救助，而無從免除罪責；惟其終非全然惡意
    逃避，且被害人丙○○僅受有右上肢、右下肢多處擦挫傷之
    傷害、談玟利亦僅有臀部、四肢擦傷，其等所受傷害尚屬輕
    微，被告事後旋即與告訴人丙○○洽談和解適宜，稍事彌補
    其因本件事故所遭致身心之損傷，並經告訴人丙○○撤回過
    失傷害之告訴，有撤回告訴狀一份在卷可憑（見偵查卷第7
    頁），而被告於本院審理時復且坦承犯行，深表悔意，情堪
    憫恕，本院認縱處以刑法第一百八十五條之四交通肇事逃逸
    罪之最低刑度即有期徒刑六月仍嫌過重，而有情輕法重之嫌
    ，爰依刑法第五十九條之規定，酌量減輕其刑，使輕重得宜
    ，罰當其罪，俾符罪刑相當之原則。爰審酌被告之素行，有
    臺灣高等法院被告前案紀錄表存卷可查，其為本件犯罪固值
    非難；但告訴人丙○○與被害人談玟利受傷之程度均非深重
    ，被告因一時失慮，而罹刑典，然已與告訴人丙○○達成和
    解，俱如前述，其犯罪後態度尚稱良好等一切情狀，量處如
    主文所示之刑，並諭知易科罰金之折算標準。
據上論斷，應依刑事訴訟法第二百九十九條第一項前段，刑法第
一百八十五條之四、第五十九條、第四十一條第一項前段，判決
如主文。
本案經檢察官乙○○到庭執行職務。
中    華    民    國    98    年    7     月    21    日
                  刑事第三庭  審判長法  官  周瑞芬
                                    法  官  李慧瑜
                                    法  官  陳思成
以上正本證明與原本無異。
如不服本判決應於收受判決後10日內向本院提出上訴書狀，並應
敘述具體理由；其未敘述上訴理由者，應於上訴期間屆滿後20日
內向本院補提理由書（均須按他造當事人之人數附繕本）「切勿
逕送上級法院」。
                                    書記官  吳詩琳
中    華    民    國    98    年    7     月    21    日
附錄論罪科刑法條
刑法第一百八十五條之四
駕駛動力交通工具肇事，致人死傷而逃逸者，處六月以上五年以
下有期徒刑。


司法院資訊處製作；財團法人民間司法改革基金會備份。
